【裁判字號】    92,訴,62
【裁判日期】    920422
【裁判案由】    過失致死
【裁判全文】
臺灣雲林地方法院刑事判決                            九十二年度訴字第六二號
    公  訴  人  臺灣雲林地方法院檢察署檢察官
    被      告  甲○○
右列被告因過失致死案件，經檢察官提起公訴（九十一年度偵字第五一八四號），本
院判決如左：
    主  文
甲○○從事業務之人，因業務上過失致人於死，處有期徒刑陸月，如易科罰金，以
佰元折算壹日，緩刑貳年。
    事  實
一、甲○○係址設雲林縣西螺鎮新豐里新社三二一之九０號慈愛醫院外科主任醫師，
    為從事業務之人。於民國九十一年八月二十日凌晨零時許，李初因故遭李伯池持
    刀刺殺（李伯池涉犯殺人未遂罪嫌另經檢察官提起公訴，經本院於九十二年四月
    十四日，以九十一年訴字第四七二號判決李伯池犯殺人罪，處有期徒刑十三年，
    褫奪公權十年）經送慈愛醫院急救。於同日凌晨一時三十分許，甲○○在慈愛醫
    院開刀房為李初施以剖腹探查術，發現李初左上腹至背部受有貫穿性（刺穿）傷
    口、、降結腸貫穿、脾臟下緣破裂、左腎中外緣貫穿破裂，甲○○即對李初施以
    止血手術。甲○○本應注意對李初左腎臟破裂處施以修補止血手術時，應將腎臟
    之夾膜組織與腎臟之實質組織一併縫合才能達到止血之效果，亦未注意判斷腎臟
    修補方式不能達止血效果時，應將腎臟摘除即可有效止血，且依當時之狀況，甲
    ○○並非沒有足夠的時間可以完成該項研判及手術施作，卻疏未注意及此，而僅
    將該腎臟貫穿之正面部位施以腹膜腔縫合手術，而未對該腎臟夾膜組織與實質組
    織施以一併縫合手術，或未將該出血腎臟摘除，以確實達到止血之效果，卻又誤
    判已止血完畢，而將李初送加護病房觀察，致該腎臟破裂部位又持續大量出血。
    於當日凌晨四時三十五分起，李初因腹內失血致血壓持續下降，經醫院多次輸血
    並給予升壓劑等急救方式均歸無效，至同日晚上十時五分許，李初因「腹背部刀
    銳器穿刺傷併左腎穿刺破裂」，復因上述手術之錯誤，導致「出血性休克」死亡
    。
二、案經臺灣雲林地方法院檢察署檢察官自動檢舉偵查起訴。
    理  由
一、被告甲○○對上述犯罪事實坦白承認。鑑定人即法醫師王約翰亦於檢察官訊問時
    陳稱：解剖結果發現李初左腎下緣有穿裂傷合併血腫，大小為直徑三˙五公分，
    腎臟實質組織並無明顯縫合修補痕跡，而依據醫學文獻記載，腎臟修補手術應將
    腎臟的夾膜組織與腎臟之實質組織一併縫合方能達到止血之效果，但實質組織並
    沒有發現有明顯縫合痕跡，顯示左腎修補手術並未達到止血效果，且手術前後共
    計輸血三千二百五十毫升，是否考量轉院則應由醫師專業判斷；（問：據被告稱
    他縫合夾膜時有將實質組織一併縫合你意見為何？）在解剖上並未發現腎臟夾膜
    與實質組織縫合；（問：出血性休克為李初最後致死原因，如果按文獻記載方式
    進行修補左腎完成，而達成止血效果，死者死亡率情形為何？）腎臟手術以往是
    摘除法，而修補是新方式，理論上要修補好不會立即發生死亡結果；（問：何謂
    立即死亡？）死者於手術後二十四小時內死亡，且有大量輸血，解剖發現腹內有
    腎臟及腸道創傷並有一千ＣＣ血塊，如腎臟手術成功，應不會有一千ＣＣ的血塊
    存在；（問：如腎臟手術確實完成是否死者就一定不會死亡？）以醫學角度來看
    ，病患於手術二十四小時內死亡，死亡與手術有相當高的關聯性；（問：手術醫
    師可否發現此為貫穿傷？）此是醫師手術中必須做的檢查，本件手術如果醫師認
    為並非其專業手術，應將腎臟摘除即可達到止血效果等語，並提出解剖照片三十
    七幀附卷佐證。又上述被告急救李初之過程及法醫師事後解剖認定之結果，亦經
    法務部法醫研究所鑑定無誤，有法務部法醫研究所（９１）法醫所醫鑑字第一二
    ０三號鑑定書一份在卷可稽。該鑑定書亦載明李初死亡之直接原因為「腹背部刀
    銳器穿刺傷併左腎穿刺破裂」，死亡轉機為「出血性休克」死亡，死亡方式為他
    為。而李初之所以有出血性休克之現象，乃因腹腔內之大量出血，此為被告供明
    在卷，而該大量出血，依據上述「死亡直接原因」、「死亡轉機」之記載，可認
    該「腹背部刀銳器穿刺傷併左腎穿刺破裂」及上述止血手術之失敗所造成，是上
    述二者，同為李初死亡之原因。亦即，被告之過失行為雖非李初死亡之獨立原因
    ，但亦堪認被告之過失行為又創造了死者死亡之風險，且於被告手術失敗所創造
    之風險中，亦實現了李初因大量出血而死亡之結果。所以，上述「腹背部刀銳器
    穿刺傷併左腎穿刺破裂」，與被告手術之過失行為，對於李初之死亡結果，同具
    有相當因果關係。
二、被告於審理中曾曾辯稱：我實際上無法做到法醫師要求那樣，因為急救過程中，
    病人其他活組織掩蓋到視野，沒有辦法像法醫師那樣把腎臟拿出來看傷口在哪裡
    云云。但是，被告於偵查中卻是向檢察官供稱：我有替李初作腎臟修補手術並有
    縫線，是做腎臟及外緣夾膜縫合，腎臟實質組織一定也有縫合的痕跡，我們所使
    用的縫線是克羅米克，肉眼不易看出，如果用手摸會粗糙云云。可見被告於偵查
    中已表示其看出李初腎臟之傷口。但經法醫師鑑定李初腎臟部位並無夾膜與實質
    組織之縫合後，被告即又改稱：我們並沒有發現腎臟穿刺傷云云。而於本院審理
    時，又稱：（問：腎臟貫穿的部位有幾處？）表面上看到二的刀口，我們是透過
    電腦斷層看到病人腎臟邊緣有被削到，我知道後面有一個傷口沒有縫，是故意不
    縫，為了要引留血水等語。由被告辯解之反覆，可認被告之辯解係在閃躲其已知
    的醫療過失行為，是其辯稱急救中無法做到法醫師所指的傷口縫合云云，是不足
    取。此外，復有另案被告李伯池之供述筆錄、李初生前之警訊筆錄、乙○○即李
    初之子之訊問筆錄、兇刀照片、李初之診斷證明書、檢察官之解剖筆錄、相驗屍
    體證明書等書證在卷可參。本件事證明確，被告犯行堪以認定，自應依法論科。
三、核被告所為，係犯刑法第二百七十六條第二項之業務過失致死罪。本院審酌被告
    犯後雖曾一度為不實之辯解，但於本院審理時，已坦白犯行，請求法院判其有罪
    ，願意接受刑罰，只求日後盡心好好工作，足認被告是有悔意，被害人家屬乙○
    ○到庭亦表示不願意被告賠償，無須被告彌補，其雖陳稱若醫師有過失則不原諒
    醫師等語，但隨即陳稱其不原諒之意是怕本案之判決結果會影響到另案被告李伯
    池案件之判決等語，亦即，乙○○所在意者，乃不能因本件判決結果而妨礙法院
    在另案判處李伯池殺人既遂罪，是其真意當非要求被告賠償，或希望法院判處被
    告重罪，以彰顯正義，又被告係慈愛醫院外科主任醫師，從醫已有十五年之久，
    其有正當職業，於本案亦係在急救被害人之際，於急救之過程上，因時間緊急等
    因素之要求，致判斷出了差錯，而有過失之處，過失情節可謂非重等一切情狀，
    量處如主文所示之刑，併諭知易科罰金之折算標準。另被告前未曾受有期徒刑以
    上刑之宣告，有台灣雲林地方法院檢察署刑案資料查註紀錄表一紙在卷可稽，其
    犯罪後已知悔悟，本院認被告經此教訓後，當益知警惕，信無再犯之虞，檢察官
    亦為相同之請求，法院因而認所宣告之刑，以暫不執行為適當，併予宣告緩刑二
    年，以勵自新。
據上論斷，應依刑事訴訟法第二百九十九條第一項前段，刑法第二百七十六條第二項
、第四十一條第一項前段，罰金罰鍰提高標準條例第一條前段、第二條，判決如主文
。
中      華      民      國    九十二    年      四      月    二十二    日
                                        臺灣雲林地方法院刑事第一庭
                                            法  官  侯廷昌
右正本證明與原本無異。
如不服本判決，應於判決送達後十日內向本院提出上訴狀( 應附繕本 )。
                                            書記官  林豐民
中      華      民      國    九十二    年      四      月    二十二    日
附錄法條：
中華民國刑法第二百七十六條
 (過失致死罪)
因過失致人於死者，處二年以下有期徒刑、拘役或二千元以下罰金。
從事業務之人，因業務上之過失犯前項之罪者，處五年以下有期徒刑或拘役，得併科
三千元以下罰金。


司法院資訊處製作；財團法人民間司法改革基金會備份。
